【裁判字號】    89,訴,2486
【裁判日期】    900427
【裁判案由】    偽造文書
【裁判全文】
臺灣臺中地方法院刑事判決                        八十九年度訴字第二四八六號
    公  訴  人  台灣台中地方法院檢察署檢察官
    被      告  甲○○
    選任辯護人  林邦賢律師
右列被告因偽造文書案件，經檢察官提起公訴（八十九年度偵字第五六六○號），本
院判決如左：
    主  文
甲○○共同行使偽造私文書，足生損害於公眾及他人，處有期徒刑肆月，如易科罰金
，以參佰元折算壹日。緩刑貳年。
    事  實
一、甲○○與丙○○（另行審結）明知原帥電機股份有限公司（下稱原帥公司）未曾
    於民國（下同）八十八年十月二十八日上午十時，在該公司設址之台中縣霧峰鄉
    ○○路二五九號召開股東臨時會議，亦未於同日十四時，在該公司上址召開董事
    會，二人竟基於犯意之聯絡，欲以丙○○取代乙○○擔任該公司之董事長，遂由
    甲○○盜用公司職員丁○○之印章，偽造該公司於上開時、地，改選董事、監察
    人之事由，召集股東臨時會及董事會，推選甲○○為董事、丙○○為該公司之董
    事長等事項之股東臨時會及董事會議事錄，並於八十八年十一月十五日持上開偽
    造之股東臨時會及董事會議事錄向經濟部商業司，申請辦理變更公司負責人及董
    事、監察人登記，使經濟部商業司不知情之承辦人員將此不實之事項，登載於職
    務上所掌管之股份有限公司變更登記表等公文書，足以生損害於丁○○、原帥公
    司其他股東及經濟部管理公司登記之正確性。
二、案經乙○○訴由臺灣臺中地方法院檢察署檢察官偵查起訴。
    理  由
一、訊據被告甲○○矢口否認有為前揭犯行，辯稱：是因告訴人乙○○任期屆滿，且
    表示不願再擔任公司負責人，伊有以電話聯絡持股較多之大股東開會，並經由丙○○同意擔任董事長云云。然查：告訴人乙○○指稱：該次召開股東臨時會並未
    通知伊到場等語；又被告甲○○本院審理時曾坦承：以前的會也沒有開過，這次
    僅是傳承以前的方式（見本院八十九年十一月六日訊問筆錄）；另被告雖辯稱：
    伊有以電話通知股東開會云云。然被告先陳稱：當時參與開會的股東共有四人，
    丁○○、戊○○、己○○及王明山之女（見本院八十九年十一月六日訊問筆錄）
    ，然其後所提出之股東之委託書上所受託之人為：被告、己○○、黃春錦三人，
則被告就究有何人出席股東會所供已前後不一。另證人戊○○於本院審理時亦證
    稱：伊僅是公司職員，並非該公司之股東（見本院八十九年十一月二十七日訊問
    筆錄）；證人丁○○於本院審理時證稱：八十八年十月二十八日這次開會，伊並
    未在場，且未經過伊同意即蓋伊的印章（見本院八十九年十一月二十七日訊問筆
    錄）等語明確。此外，並有股東臨時會、董事會議事錄及原帥公司變更登記表均
    影本各乙紙在卷可稽，則原帥公司既未於上開時、地召集股東臨時會及董事會，
    而卻有會議紀錄，足見該等議事錄確係不實偽造。是被告上開所辯，顯係臨訟卸
    責之詞，尚不足採。本件事證明確，被告犯行洵堪認定，應予依法論科。
二、按公司股東會及董事會議事錄之性質為私文書，是核被告甲○○所為，係犯刑法
    第二百十六條、第二百十條行使偽造私文書罪、第二百十四條之使公務員登載不
    實罪。被告甲○○與丙○○二人間有犯意之聯絡，行為之分擔，為共同正犯。又
    被告甲○○盜用丁○○印章之行為，係偽造私文書行為之階段行為，爰不另論罪
    。被告偽造私文書後持以行使，其偽造之低度行為，應為行使之高度行為所吸收
    ，只論以行使偽造私文書罪。被告所犯前開二罪間，有方法、結果之牽連關係，
    為牽連犯，應依刑法第五十五條規定，從一重之行使偽造私文書罪處斷。爰審酌
    被告係因一時失慮，且公司財務困難等因素，致未依法召集股東臨時會，而致罹
    本件犯行，及犯罪之動機、手段、所生之危害、犯罪之所得，惟犯罪後猶飾詞狡
    卸，並無悔意等一切情狀，量處如主文所示之刑。又刑法第四十一條業於九十年
    一月十日公布，而於同年一月十二日生效，依修正後之同法第四十一條第一項之
    規定，本件被告所犯最重本刑為五年以下有期徒刑，而受有期徒刑六月以下之宣
    告，自屬得易科罰金之情形，與修正前之刑法第四十一條相比較，修正後之新法
    較有利於被告，自應依刑法第二條第一項前段，適用裁判時之法律，是以被告所
    處之主文之刑，並諭知易科罰金之折算標準。末查，被告前未曾受有期徒刑以上
    刑之宣告，有台灣高等法院被告全國前案紀錄表乙紙在卷可按，且被告因一時失
    慮致罹刑章，經此教訓，當知警惕而信無再犯之虞，本院綜核上開諸情，認對其
    宣告之刑，以暫不執行為適當，併予宣告緩刑二年，以啟自新。
三、至丙○○部分由本院另行審結，附此敘明。
據上論斷，應依刑事訴訟法第二百九十九條第一項前段，刑法第二條第一項前段、第
二十八條、第二百十六條、第二百十條、第二百十四條、第五十五條、第七十四條第
一款、修正後刑法第四十一條第一項前段，罰金罰鍰提高標準條例第一條前段、第二
條，判決如主文。
中      華      民      國      九十      年      四      月  二十七    日
                                臺灣臺中地方法院刑事第六庭
                                    法  官  劉  麗  瑛
右正本證明與原本無異。
如不服本判決，應於送達後十日內向本院提出上訴狀 （須附繕本） ，上訴於台灣高等
法院台中分院。
                                    書記官
中      華      民      國      九十      年      四      月  二十七    日
附錄論罪科刑法條
刑法第二百十六條
行使第二百十條至第二百十五條之文書者，依偽造、變造文書或登載不實事項或使登
載不實事項之規定處斷。
刑法第二百十條
偽造、變造私文書，足以生損害於公眾或他人者，處五年以下有期徒刑。
刑法第二百十四條
明知為不實之事項，而使公務員登載於職務上所掌之公文書，足以生損害於公眾或他
人者，處三年以下有期徒刑、拘役或五百元以下罰金。


司法院資訊處製作；財團法人民間司法改革基金會備份。
